【裁判字號】    98,訴,4165
【裁判日期】    990318
【裁判案由】    毒品危害防制條例等
【裁判全文】
臺灣臺中地方法院刑事判決              98年度訴字第4165號
公  訴  人  臺灣臺中地方法院檢察署檢察官
被      告  庚○○
指定辯護人  本院公設辯護人  己○○
上列被告因違反毒品危害防制條例等案件，經檢察官提起公訴（
98年度偵字第19723號），本院判決如下：
    主    文
庚○○犯侵占遺失物罪，處罰金新臺幣肆仟元，如易服勞役，以
新臺幣壹仟元折算壹日。又販賣第一級毒品，累犯，處有期徒刑
柒年捌月；扣案之ELIYA牌行動電話(IMEI號碼：00000000000000
0號，扣押物品目錄表記載IMEI號碼：000000000000000、000000
000000000號）壹支、磅秤壹台、夾鍊袋壹包均沒收之；未扣案
之販賣第一級毒品犯罪所得新臺幣壹仟元沒收之，如全部或一部
不能沒收時，以其財產抵償之。又販賣第一級毒品，累犯，處有
期徒刑柒年玖月；扣案之ELIYA牌行動電話(IMEI號碼：00000000
000000 0號，扣押物品目錄表記載IMEI號碼：000000000000000
、000000000000000號）壹支、磅秤壹台、夾鍊袋壹包均沒收之
、扣案之第一級毒品海洛因肆小包（驗後淨重合計壹點柒伍公克
、空包裝重合計壹點壹公克）均沒收銷燬之；未扣案之販賣第
一級毒品犯罪所得新臺幣貳仟元沒收之，如全部或一部不能沒收
時，以其財產抵償之。又共同犯行使偽造私文書罪，累犯，處有
期徒刑肆月，偽造之「丁○○」署名壹枚沒收；又轉讓第一級毒
品，累犯，處有期徒刑柒月；有期徒刑部分應執行有期徒刑捌年
陸月，偽造之「丁○○」署名壹枚沒收、扣案之ELIYA牌行動電
話(IMEI號碼：000000000000000號，扣押物品目錄表記載IMEI號
碼：000000000000000、000000000000000號）壹支、磅秤壹台、
夾鍊袋壹包均沒收之、扣案之第一級毒品海洛因肆小包（驗後淨
重合計壹點柒伍公克、空包裝重合計壹點壹公克）均沒收銷燬
之；未扣案之販賣第一級毒品犯罪所得計新臺幣仟元沒收之，
如全部或一部不能沒收時，以其財產抵償之。
    犯罪事實
一、庚○○前因違反毒品危害防制條例等案件，經本院以96年度
    訴字第419號判處有期徒刑7月、5月，並定其應執行刑為有
    期徒刑10月確定，嗣再經本院以96年度聲減字第2051號裁定
    分別減刑為3月又15日、2月又15日，並定其應執行刑為有期
    徒刑5月確定，接續其另違反毒品危害防制條例案件之有期
    徒刑之執行，於民國97年1月9日縮短刑期執行完畢。
二、庚○○於98年5月27日中午某時許，在臺中市第一廣場地下
    美食街某餐廳內，見真實姓名年籍均不詳之某成年人所有之
    「丁○○」國民身分證、健保卡各一枚（嗣經送鑑定均係偽
    造者）遺留在該餐廳桌上，竟意圖為自己不法之所有，明知
    上開國民身分證、健保卡係屬遺失物，而仍將之予以侵占入
    己。
三、庚○○明知海洛因係毒品危害防制條例第2條第2項第1款所
    規定之第一級毒品，非經許可，不得販賣、持有，竟基於販
    賣第一級毒品海洛因以營利之犯意，利用其所有ELIYA牌(IM
    EI號碼：000000000000000號，扣押物品目錄表記載IM EI號
    碼：000000000000000、000000000000000號，下同）、插置
    使用不知情之友人戊○○所申設、而交付予其使用之門號00
    00000000號（門號登記名義人仍為戊○○）行動電話為聯絡
    毒品交易之工具，及以其所有之磅秤一台、夾鍊袋等為分裝
    工具，先後為下列之販賣第一級毒品海洛因之犯行：
  (一)戊○○於98年7月2日上午11時38分許，以所持用之門號0000
    000000號行動電話撥打庚○○上開行動電話，聯絡協議購買
    價格新臺幣（下同）一千元、數量一小包（重量不詳）之第
    一級毒品海洛因等相關交易事宜後，庚○○即駕駛車號不詳
    之自用小客車至設於臺中市○○路「臺中殯儀館」門口轉角
    處，接應戊○○上車後，在該車內，由庚○○親自交付第一
    級毒品海洛因一小包予戊○○，並向其收取價金，得款一千
    元。
  (二)辛○○於98年7月11日下午6時30分許，以所持用之門號0000
    000000號行動電話撥打庚○○上開行動電話，聯絡協議購買
    價格二千元、數量一小包（重量不詳）之第一級毒品海洛因
    等相關交易事宜後，庚○○即駕駛車號不詳之自用小客車至
    位於臺中縣潭子鄉○○路段之某藥局前，接應辛○○上車後
    ，在該車內，由庚○○親自交付第一級毒品海洛因一小包予
    辛○○，並向其收取價金，得款二千元。
四、庚○○侵占上開「丁○○」國民身分證、健保卡後，雖不知
    該等物品係屬偽造者，惟因有租屋之需求，遂央求其友人乙○○假冒「丁○○」之身分出面簽約租屋，經乙○○首肯後
    ，庚○○、乙○○即基於行使偽造私文書之犯意聯絡，推由
    庚○○自稱係「陳玉琳」，先於98年7月17月中午12時許，
    以門號0000000000號行動電話撥打丙○○所有門號00000000
    00號行動電話，向丙○○表示欲承租其所有臺中市○○路
    324號8樓之12房屋後，庚○○、乙○○即本上開犯意聯絡，
    仍由庚○○自稱係「陳玉琳」、乙○○則假冒係「丁○○」
    ，共同於98年7月19日至上址處，向丙○○表示「丁○○」
    有意承租該處，每月租金七千元，租期一年（自98年8月1日
    起至99年8月1日止），經丙○○應允後，乙○○即在租賃契
    約書上偽造「丁○○」之署名一枚（起訴書誤載為二枚，又
    簽約時，庚○○、乙○○均未將「丁○○」國民身分證、健
    保卡持以行使，下同），以表示確係丁○○本人向丙○○承
    租該處之意，並持以行使交付予丙○○，足以生損害於丁○○本人及丙○○對承租客戶資料管理之正確性。
五、庚○○明知海洛因係毒品危害防制條例第2條第2項第1款所
    規定之第一級毒品，非經許可，不得轉讓、持有，竟基於轉
    讓第一級毒品海洛因之犯意，於98年8月初某日，在上開臺
    中市○○路324號8樓之12租屋處樓下，無償轉讓重量少許之
    第一級毒品海洛因一小包予乙○○。
    庚○○嗣於98年8月12日下午6時20分許，為警持本院所核發
    之搜索票，在臺中市○○路371號3樓301號室內查獲，並扣
    得其上開用以販賣第一級毒品海洛因所用之ELIYA牌行動電
    話一支、門號0000000000號行動電話SIM卡、磅秤一台、夾
    鍊袋一包，及其供以販賣第一級毒品海洛因予辛○○後剩餘
    之第一級毒品海洛因4小包（驗後淨重合計一點七五公克、
    空包裝重合計一點三一公克），及租賃契約一份、上開「丁○○」之國民身分證、健保卡各一張等（另扣得與本案無關
    之如附表所示之物品）。
六、案經臺灣臺中地方法院檢察署檢察官指揮行政院海岸巡防署
    海岸巡防總局中部地區巡防局第三海岸巡防總隊及臺中縣警
    察局豐原分局共同報請同署檢察官偵查起訴。
    理    由
壹、程序部分：
一、按被告以外之人於偵查中向檢察官所為陳述，除顯有不可信
    之情況者外，得為證據，刑事訴訟法第159條之1第2項定有
    明文。偵查中對被告以外之人（包括證人、鑑定人、告訴人
    、被害人及共同被告等）所為之偵查筆錄，或被告以外之人
    向檢察官所提之書面陳述，性質上均屬傳聞證據。惟現階段
    刑事訴訟法規定檢察官代表國家偵查犯罪、實施公訴，依法
    其有訊問被告、證人及鑑定人之權，證人、鑑定人且須具結
    ，而實務運作時，檢察官偵查中向被告以外之人所取得之陳
    述，原則上均能遵守法律規定，不致違法取供，其可信度極
    高，故被告以外之人前於偵查中已具結而為證述，除反對該
    項供述得具有證據能力之一方，已釋明顯有不可信之情況外
    ，不宜以該證人未能於審判中接受他造之反對詰問為由，即
    遽指該證人於偵查中之陳述不具證據能力。再按92年9月1日
    施行之刑事訴訟法，已酌採英美法系之傳聞法則，於第159
    條第1項明定被告以外之人，於審判外之言詞或書面陳述，
    除法律有規定者外，不得作為證據，用以保障被告之反對詰
    問權。而本法所規定傳聞法則之例外，其中就被告以外之人
    於偵查中向檢察官所為之陳述，因檢察官代表國家偵查犯罪
    時，原則上當能遵守法定程式，且被告以外之人如有具結能
    力，仍應依法具結，以擔保其係據實陳述，故於第159條之1
    第2項明定「除顯有不可信之情況者外」，得為證據；又被
    告以外之人於檢察事務官、司法警察官或司法警察調查中所
    為之陳述，基於實體發現真實之訴訟目的，依第159條之2規
    定，如與審判中之陳述不符時，經比較結果，其先前之陳述
    ，相對「具有較可信之特別情況」，且為證明犯罪事實存否
    所「必要」者，或於審判中有第159條之3所列死亡等原因而
    無法或拒絕陳述之各款情形之一，經證明其調查中所為陳述
    絕對「具有可信之特別情況」，且為證明犯罪事實之存否所
    「必要」者，亦例外地賦與證據能力。是所謂「顯有不可信
    性」、「相對特別可信性」與「絕對特別可信性」，係指陳
    述是否出於供述者之真意、有無違法取供情事之信用性而言
    ，故應就偵查或調查筆錄製作之原因、過程及其功能等加以
    觀察其信用性，據以判斷該傳聞證據是否有顯不可信或有特
    別可信之情況而例外具有證據能力，並非對其陳述內容之證
    明力如何加以論斷，二者之層次有別，不容混淆（最高法院
    94年度臺上字第629號判決要旨可資參照）。
二、本件公訴人、被告庚○○及指定辯護人對於本院就後述實體
    部分所引之證人之證詞（含行使偽造私文書罪部分之共犯乙○○之供證）、書證內容及扣案物等，於本院審理中均不爭
    執證據能力，或主張係屬違法取得（見本院卷第48頁、第15
    6至165頁），猶未對證人之證詞、書證內容部分釋明有何顯
    不可信之情況，且本院審酌其等之內容，均無違法取供或有
    不法取得之情事，亦核於實體發現真實之訴訟目的，均適宜
    為本案證據，依前開說明，就後述實體部分所引之證人證詞
    、書證內容及扣案物等自具有證據能力。
貳、實體部分：
一、上開事實，業據被告庚○○於偵訊及本院審理中均坦承不諱
    ，核與證人戊○○、辛○○於偵訊及本院審理中分別到庭結
    證其等各自如何與前揭犯罪事實欄三所示之時、地，向被告
    庚○○價購第一級毒品海洛因等經過情節，證人丙○○於警
    詢中證述被告庚○○如何自稱係「陳玉琳」、乙○○如何假
    稱係「丁○○」，而共同向其承租上開房屋等經過情節，及
    證人乙○○於偵訊、本院審理中供證其如何假冒係「丁○○
    」，而共同與被告庚○○向證人丙○○租得上開房屋等經過
    情節，暨其又係如何於前揭犯罪事實欄五所示之時地、自被
    告庚○○處無償受讓取得重量少許之第一級毒品海洛因一小
    包等經過情節相符，復有門號0000000000號行動電話通訊監
    察譯文、遷徒紀錄資料查詢結果表、桃園縣復興鄉戶政事務
    所99年1月11日桃復戶字第0990000083號函、中央健保局中
    區分局98年12月23日健保中承三字第0984108544號函、內政
    部警政署刑事警察局99年1月刑鑑字第0980175906號鑑定書
    、遠傳電信股份有限公司99年2月4日函覆門號0000000000號
    行動電話申設人年籍資料等在卷可查，且被告庚○○供稱：
    其供以販賣第一級毒品海洛因予辛○○後剩餘之第一級毒品
    海洛因4小包等白色粉末、碎塊，經送驗結果，亦確均係第
    一級毒品海洛因無訛，有法務部調查局濫用藥物實驗室98年
    12月1日調科壹字第09823 032210號鑑定書附卷可佐，此外
    ，並有前揭起獲之之ELIYA牌行動電話一支、門號000000000
    0號行動電話SIM卡、磅秤一台、夾鍊袋一包，及其供以販賣
    第一級毒品海洛因予證人辛○○後剩餘之第一級毒品海洛因
    4小包（驗後淨重合計一點七五公克、空包裝重合計一點三
    一公克），及租賃契約一份、上開「丁○○」之國民身分證
    、健保卡各一張等扣案可資為證。另按販賣毒品之所謂販賣
    行為，係行為人基於營利之目的，而販入或賣出毒品而言。
    販賣毒品者，其主觀上須有營利之意圖，且客觀上有販賣之
    行為，即足構成，至於實際上是否已經獲利，則非所問。即
    於有償讓與他人之初，係基於營利之意思，並著手實施，而
    因故無法高於購入之原價出售，最後不得不以原價或低於原
    價讓與他人時，仍屬販賣行為。本件證人戊○○、辛○○，
    與被告庚○○僅係因購買毒品而認識，均非至親，且犯罪事
    實欄三所示之第一級毒品海洛因交易均屬有償行為，被告庚○○均係親自在約定地點交付毒品並收取價款，倘非有利可
    圖，自無平白甘冒觸犯重罪之風險而特意有償交付第一級毒
    品之理，堪信被告庚○○各次販賣海洛因，確有從中賺取買
    賣價差，均有牟利之意圖甚明。又上開「丁○○」之國民身
    分證、健保卡雖均係偽造者，惟被告庚○○堅稱不知此係偽
    造等語，另證人丙○○亦證稱被告庚○○或共犯乙○○並未
    出示該等證件，併公訴人亦不認被告庚○○知悉此係偽造，
    且本院復查無其他積極證據可認被告庚○○知悉此係偽造者
    ，為被告庚○○之利益，爰不認定其知悉該等證件均係偽造
    ，附此敘明。據上，足認被告庚○○上開自白，應與事實相
    符，而可採信，並足資為其論罪科刑之依據。
二、茲對被告庚○○所犯論罪說明如下：
  (一)核被告庚○○如犯罪事實欄二部分所為，係犯刑法第337條
    侵占遺失物罪。又其如犯罪事實欄四部分所為，係犯刑法第
    216條、第210條行使偽造私文書罪。再按海洛因為毒品危害
    防制條例第2條第2項第1款明定列管之第一級毒品，任何人
    非經許可，不得販賣、轉讓，是被告庚○○如犯罪事實欄三
    (一)、(二)部分所為，均係犯毒品危害防制條例第4條第1項之販
    賣第一級毒品罪。另其如犯罪事實欄五部分所為，則係犯毒
    品危害防制條例第8條第1項轉讓第一級毒品罪。被告庚○○
    偽造「丁○○」之署名之行為，乃偽造私文書之階段行為；
    又其偽造私文書之低度行為，應為行使偽造私文書之高度行
    為所吸收，不另論罪。被告庚○○為販賣、轉讓而持有第一
    級毒品海洛因之低度行為，分別為其販賣、轉讓第一級毒品
    海洛因之高度行為所吸收，均不另論罪。被告庚○○就所犯
    行使偽造私文書罪部分，與證人乙○○間，有犯意聯絡，行
    為分擔，均為共同正犯。
  (二)又刑法於94年2月2日修正公佈，刪除第56條連續犯之規定，
    自95年7月1日施行；而基於概括犯意連續多次販賣毒品之行
    為，於刑法修正刪除連續犯規定之前，均依連續犯論以一罪
    ；此次刑法第56條修正理由之說明謂：「對繼續犯同一罪名
    之罪者，均適用連續犯之規定論處，不無鼓勵犯罪之嫌，亦
    使國家刑罰權之行使發生不合理之現象」、「基於連續犯原
    為數罪之本質及刑罰公平原則之考量，爰刪除有關連續犯之
    規定」等語，即係將本應各自獨立評價之數罪，回歸本來就
    應賦予複數法律效果之原貌。而所謂集合犯是指立法者所制
    定之犯罪構成要件中，本就預定有數個同種類之行為將反覆
    實行之犯罪，而將各自實現犯罪構成要件之多數行為，包括
    論以一罪。是關於集合犯之判斷，除應考量行為人主觀上是
    否出於反覆實行之概括犯意外，尚應斟酌客觀上之法律規範
    本來意涵、實現該犯罪目的之必要手段、社會生活經驗中該
    犯罪必然反覆實行之常態與社會之通念等因素；觀諸毒品危
    害防制條例所定之販賣毒品罪之構成要件文義，實無從認定
    立法者本即預定該犯罪之本質，必有數個同種類行為而反覆
    實行之集合犯行，於一般生活中，亦難認持續販賣毒品仍屬
    常態，社會通念尤難容許一再違犯，故販賣毒品罪，難認係
    集合犯；因此，就刑法修正施行後多次販賣毒品之犯行，採
    一罪一罰，始符合立法本旨。又刑法上所稱接續犯，係指數
    個在同時同地或密切接近之時地，侵害同一法益之行為，因
    各舉動之獨立性極為薄弱，依社會通念認為無法強行分開，
    乃將之包括視為一個行為之接續進行，給予單純一罪之刑法
    評價；此種實質上一罪之接續犯，與刑法修正前裁判上一罪
    之連續犯，其相異者，係在於連續犯侵害同一法益之數行為
    ，各具獨立性，客觀上並認為其間存有時間上之差距，乃認
    係出於一個概括之犯意，為期訴訟經濟，擬制為一罪；茲刑
    法於95年7月1日起修正施行，已將連續犯規定予以刪除，考
    其立法旨趣，係因對於多次原可獨立評價之行為，僅論以一
    罪，不無鼓勵犯罪之嫌，亦與國民對於法律之感情相悖，是
    於審究接續犯之觀念時，亦不能無限擴張，除仍應受社會通
    念之支配外，尤應注意其公平性、合理性，使與經驗法則、
    論理法則及比例原則相適合，否則即與上揭修法精神不符。
    故本件被告庚○○販賣毒品之時間，既均係在98年7月間，
    亦即其犯罪時間均為95年7月1日以後，係於刑法修正刪除連
    續犯規定之後所犯，販賣之對象分別為證人戊○○、辛○○
    ，是其各次販賣毒品之時間有隔、犯意有間，均應分論併罰
    。故被告庚○○上開所犯一次侵占遺失物罪、一次行使偽造
    私文書罪、二次販賣第一級毒品罪、一次轉讓第一級毒品罪
    間，行為互異，犯意個別，自均應分論併罰。
  (三)庚○○前因違反毒品危害防制條例等案件，經本院以96年度
    訴字第419號判處有期徒刑7月、5月，並定其應執行刑為有
    期徒刑10月確定，嗣再經本院以96年度聲減字第2051號裁定
    分別減刑為3月又15日、2月又15日，並定其應執行刑為有期
    徒刑5月確定，接續其另違反毒品危害防制條例案件之有期
    徒刑之執行，於97年1月9日縮短刑期執行完畢之事實，有臺
    灣高等法院被告前案紀錄表等在卷可查，其於有期徒刑之執
    行完畢後5年內，再故意犯本件有期徒刑以上刑之行使偽造
    私文書罪及販賣、轉讓第一級毒品罪，依刑法第47條第1項
    規定構成累犯，除販賣第一級毒品罪之法定本刑為死刑、無
    期徒刑部分依法不得加重外，餘均應加重其刑。（被告庚○○所犯侵占遺失物罪部分，不構成累犯）。
  (四)被告庚○○於偵查中及本院審判時，對於所犯二次販賣第一
    級毒品海洛因、一次轉讓第一級毒品海洛因之犯行，均始終
    自白犯行不諱，符合毒品危害防制條例第17條第2項之規定
    ，自應就被告庚○○所犯如二次販賣第一級毒品海洛因、一
    次轉讓第一級毒品罪，均減輕其刑。
  (五)按刑之量定，為求個案裁判之妥當性，法律固賦予法院裁量
    權，但此項裁量權之行使，除應依刑法第57條規定，審酌行
    為人及其行為等一切情狀，為整體之評價，並應顧及比例原
    則與平等原則，使罪刑均衡，輕重得宜，以契合社會之法律
    感情。又刑法第59條規定犯罪之情狀可憫恕者，得酌量減輕
    其刑，其所謂「犯罪之情狀」，與同法第57條規定科刑時應
    審酌之一切情狀，並非有截然不同之領域，於裁判上酌減其
    刑時，應就犯罪一切情狀，予以全盤考量，審酌其犯罪有無
    可憫恕之事由（即有無特殊之原因與環境，在客觀上足以引
    起一般同情，以及宣告法定低度刑，是否猶嫌過重等等），
    以為判斷。被告庚○○販賣第一級毒品罪之法定刑為「死刑
    或無期徒刑；處無期徒刑者，得併科新臺幣2千萬元以下罰
    金」，然同為販賣第一級毒品之人，其原因動機不一，犯罪
    情節未必盡相同，或有大盤毒梟者，亦有中、小盤之分，甚
    或僅止於吸毒者友儕間為求互通有無之有償轉讓者亦有之，
    其販賣行為所造成危害社會之程度自屬有異，法律科處此類
    犯罪，所設之法定最低本刑卻同為「無期徒刑者，得併科新
    臺幣2千萬元以下罰金」，不可謂不重，自非不可依客觀之
    犯行與主觀之惡性二者加以考量其情狀是否有可憫恕之處，
    適用刑法第59條之規定酌量減輕其刑，期使個案裁判之量刑
    能斟酌至當，符合比例原則。被告庚○○二次販賣第一級毒
    品之行為，雖無視國家對於杜絕毒品危害之禁令，行為固屬
    不當，應予非難，然其屬零星販賣，每次販賣金額非鉅，其
    販賣第一級毒品海洛因予證人戊○○部分，僅得款一千元，
    另販賣第一級毒品海洛因予證人辛○○部分，僅得款二千元
    ，所販賣之數量非鉅，犯罪所得非多，其散播毒品之範圍及
    數量有限，犯罪之情節尚非至惡，僅因一時貪念，致罹重典
    ，然相對於長期大量販賣毒品之大毒梟而言，其對社會治安
    及國民健康之危害顯然較小，從被告庚○○犯案情節觀之，
    倘仍遽處以其依毒品危害防制條例第17條第2項規定減輕其
    刑後之最低刑度，無異失之過苛而不盡情理，不免予人情輕
    法重之感，且難謂符合罪刑相當性及比例原則，更無從與大
    毒梟之惡行有所區隔，是其犯罪情狀相較於法定之重刑，在
    客觀上足以引起一般人之同情，情節尚堪憫恕，本院爰均依
    刑法第59條之規定，就其所犯二次販賣第一級毒品之犯行，
    均酌量遞減輕其刑。被告庚○○所犯二次販賣第一級毒品犯
    行、一次轉讓第一級毒品犯行，其刑同時有加重及減輕事由
    ，應先加後減。
三、茲說明對被告庚○○科刑之理由如下：
  (一)主刑部分：
  本院審酌被告庚○○明知毒品不僅殘害施用者自身健康，因
    施用毒品而散盡家財、連累家人，或為購買毒品鋌而走險者
    ，更不可勝計，竟為謀個人私利販賣毒品，危害社會甚鉅，
    且轉讓第一級毒品予證人乙○○，助長毒癮之成形，又其侵
    占遺失物，使原持有人無從即時尋獲，且其偽造丁○○之名
    義與證人丙○○簽訂租約，對於丁○○本人、證人丙○○所
    生生活、及財產管理上之困擾非微，乃公訴人請求定應執行
    刑為有期徒刑20年，然考量其犯罪之手段、素行、販賣及轉
    讓毒品之價量及販賣毒品所得之利益均不多，且毒品危害防
    制條例第17條第2項立法理由已明文指出：「又為使製造、
    販賣或運輸毒品案件之刑事訴訟程序儘早確定，並鼓勵被告
    自白認罪，以開啟其自新之路，爰對製造、販賣、運輸毒品
    者，於偵查及審判中均自白時，亦採行寬厚之刑事政策，爰
    增列第二項。」等語，即應對自白認罪之被告，寬厚量刑，
    以勵其自新，而被告庚○○犯後業已坦承本案全部二次販賣
    、一次轉讓第一級毒品之犯行，深有悔悟之意，合應參酌上
    開立法意旨，對其從輕量刑，及其尚有二名年幼子女待其照
    養等一切情狀，分別量處如主文所示之刑，並就其所處罰金
    刑部分，諭知如易服勞役之折算標準。
  按法律上屬於自由裁量之事項，並非概無法律性之拘束。法
    院就自由裁量權之行使，除不得逾越法律所規定範圍之外部
    性界限外，尚應受比例原則、公平正義原則之規範，謹守法
    律秩序之理念，體察法律之規範目的，使其結果實質正當，
    合於裁量之內部性界限，俾與立法本旨相契合。刑法第51
    條第5款規定數罪併罰，宣告多數有期徒刑者，應於各刑中
    之最長期以上，各刑合併之刑期以下，定其應執行之刑期，
    但不得逾30年，其就數罪併罰，固非採併科主義，而係採限
    制加重主義，就俱發各罪中，以最重之宣告刑為基礎，由法
    院參酌他罪之宣告刑，裁量加重定之，且不得逾法定之30年
    最高限制，此即外部性界限。然上揭定其應執行刑，既屬刑
    法賦予法院自由裁量之事項，其應受內部性界限之拘束，要
    屬當然。而刑法修正將連續犯、常業犯規定悉予刪除，考其
    立法目的，係基於刑罰公平原則考量，杜絕僥倖犯罪心理，
    並避免鼓勵犯罪之誤解，乃改採一行為一罪一罰。是定其刑
    期時，除仍應就各別刑罰規範之目的、輕重罪間體系之平衡
    、整體犯罪非難評價、各行為彼此間之偶發性、與被告前科
    之關聯性、各行為所侵害法益之專屬性或同一性、數罪對法
    益侵害之加重效應、罪數所反映之被告人格特性與犯罪傾向
    、社會對販毒行為處罰之期待等，為綜合判斷外，尤須參酌
    上開實現刑罰公平性，以杜絕僥倖、減少犯罪之立法意旨，
    為妥適之裁量，倘違背此內部性界限，即屬權利濫用之違法
    （最高法院96年度臺上字第7583號判決意旨參照）。本院審
    酌上情，就被告庚○○所科之有期徒刑之刑，爰定其應執行
    刑如主文所示。至公訴人雖請求定處被告庚○○應執行有期
    徒刑20年，然按毒品危害防制條例第17條第2項之立法意旨
    ，業已揭明應對自白認罪之被告，寬厚量刑，以勵其自新，
    已如前述，而本院業已衡酌前揭裁量事項，並兼衡被告庚○○所犯較輕之行使偽造私文書罪之性質，認本件被告庚○○
    所處有期徒刑部分之應執行刑，應以如主文所示為宜，是公
    訴人此部分求刑，尚嫌過重，併予敘明。
  (二)從刑部分：
  按毒品危害防制條例第19條第1項規定，犯販賣毒品罪者，
    其供犯罪所用及犯罪所得之財物均沒收之，係採義務沒收主
    義。故販賣毒品所得之對價，不問其中成本若干，利潤多少
    ，均應全部諭知沒收，貫徹政府查禁煙毒之決心，以符立法
    本旨（最高法院91年度臺上字第2419號判決意旨參照）。次
    按「毒品危害防制條例第19條第1項規定，犯販賣毒品罪者
    ，其供犯罪所用或因犯罪所得之財物，均沒收之。但此並無
    『不問屬於犯人與否沒收之』之特別規定，自應仍有刑法第
    38條第1項第3款、第3項前段之適用，即以屬於犯人所有者
    為限，始得沒收之。」（最高法院94年度台上字第4265號裁
    判要旨參照）。
  本件被告庚○○係二次犯販賣第一級毒品罪，其中關於販賣
    予證人戊○○部分之所得一千元、販賣予證人辛○○部分之
    所得二千元，已見前述，則就未扣案之各次販賣毒品所得，
    自應於主文內關於其各次所犯主刑項下，分別諭知沒收之，
    如全部或一部不能沒收時，以其財產抵償之。
  扣案之ELIYA牌行動電話一支、磅秤一台、夾鍊袋一包，均
    係供被告庚○○犯二次販賣第一級毒品所用之物，且均為被
    告庚○○所有，自應均依前揭規定，附從於各罪之主刑項下
    ，分別予以宣告沒收。公訴人認應依刑法第38條第1項第2款
    規定予以宣告沒收，尚有誤會。
  又按「查獲之第一、二級毒品及專供製造或施用第一、二級
    毒品之器具，不問屬於犯人與否，均沒收銷燬之」毒品危害
    防制條例第18條第1項前段定有明文。本案扣案之第一級毒
    品海洛因4小包（驗後淨重合計一點七五公克、空包裝重合
    計一點三一公克，包裝袋因均已沾染第一級毒品海洛因無可
    析離，自均應視為第一級毒品海洛因，併予沒收銷燬之）係
    被告庚○○供以販賣第一級毒品海洛因予證人辛○○後所剩
    餘者，業經被告庚○○陳明甚詳，自應依上開規定，附從於
    被告庚○○販賣第一級毒品予證人辛○○所處之罪之主刑項
    下，予以宣告沒收銷燬之。
  至扣案之門號0000000000號行動電話SIM卡雖係供被告庚○○二次販賣第一級毒品之犯行所用，惟該門號SIM卡係被告
    庚○○向證人戊○○所借用，證人戊○○並未向被告庚○○
    表示要贈與或移轉所有權予被告庚○○，業經被告庚○○於
    本院審理中供述甚詳，是該門號SIM卡即非被告庚○○所有
    之物，依前揭之說明，尚與宣告沒收之要件不合，自無從
    予以宣告沒收。
  被告庚○○偽造之「丁○○」署名一枚，應依刑法第219條
    規定，附隨於被告庚○○所犯行使偽造私文書罪之主刑項下
    ，予以宣告沒收。
  按按刑分主刑及從刑，主刑如不成立，從刑即失其附麗；沒
    收為從刑之一種，自應附隨於主刑存在，故毒品危害防制條
    例第18條第1項所謂「查獲」之第一、二級毒品，係指經有
    罪判決書事實欄認定與被告犯罪事實有關之毒品而言（最高
    法院94年臺上字第5984號判決可資參考）。查本案扣案之如
    附表所示之物，其中編號1至5、19部分係被告庚○○另犯施
    用第一級、第二級毒品犯行所用之物，編號6部分係被告庚○○、共犯乙○○向證人丙○○承租上開房屋所簽立之書面
    契約，編號7部分係被告庚○○上班之薪資所得，編號8、18
    部分係案外人蔡志彥所有；編號9至17部分，則或則係單純
    記載所用、或僅係供被告庚○○通話使用，均難認係供被告
    庚○○直接持以犯本案犯罪所用、或係因本案犯罪所得之物
    ，且其中編號1至3部分雖均係違禁物，惟亦核與本案關於二
    次販賣、一次轉讓第一級毒品罪之犯行無關，是依上開說明
    ，本案扣案如附表所示之物，即核與宣告沒收或沒收銷燬之
    要件不合，爰不併予宣告沒收或沒收銷燬之。是公訴人請求
    就行動電話4支（含門號0000000000號、0000000000號、000
    0000000號、0000000000號、0000000000號、0000000000號
    SIM卡各一張）予以宣告沒收，亦有未合，難以允准。
  扣案之「丁○○」國民身分證、健保卡各一張，因非被告庚○○所有之物，亦核與宣告沒收之要件不合，爰不併予宣告
    沒收。
四、又被告庚○○侵占前揭「丁○○」國民身分證、健保卡後，
    另曾於98年6月22日假冒「丁○○之之名義，並持上開國民
    身分證，向千禧鴻不動產有限公司承租臺中市○區○○街38
    0號6樓之42房屋，而涉犯刑法第216條、第210條行使偽造私
    文書部分，雖經被告庚○○於本院審理中坦承不諱，並有其
    租賃契約書等在卷可佐，惟被告庚○○此部分犯行，核與已
    起訴之部分，無法律上或事實上一罪關係，為起訴效力所不
    及，本諸不告不理之法則，本院無從併予審理，合應由檢察
    官另行偵查處理，附此敘明。
據上論斷，應依刑事訴訟法第299條第1項前段，毒品危害防制條
例第4條第1項、第8條第1項、第17條第2項、第18條第1項前段、
第19條第1項，刑法第11條、第28條、第216條、第210條、第337
條、第47條第1項、第42條第3項、第59條、第219條、第51條第5
款，刑法施行法第1條之1第1項、第2項前段，判決如主文。
本案經檢察官甲○○到庭執行職務。
中    華    民    國    99    年    3     月    18    日
                  刑事第十八庭  審判長法  官  高文崇
                                      法  官  胡芷瑜
                                      法  官  林世民
以上正本證明與原本無異。
如不服本判決應於收受判決後10日內向本院提出上訴書狀，並應
敘述具體理由；其未敘述上訴理由者，應於上訴期間屆滿後20日
內向本院補提理由書（均須按他造當事人之人數附繕本）「切勿
逕送上級法院」。
                                      書記官  紀俊源
中    華    民    國    99    年    3     月    18    日
附錄論罪科刑法條：
中華民國刑法第337條
意圖為自己或第三人不法之所有，而侵占遺失物、漂流物或其他
離本人所持有之物者，處 5 百元以下罰金。
中華民國刑法第216條
行使第210條至第215條之文書者，依偽造、變造文書或登載不實
事項或使登載不實事項之規定處斷。
中華民國刑法第210條
偽造、變造私文書，足以生損害於公眾或他人者，處 5 年以下
有期徒刑。
毒品危害防制條例第4條
製造、運輸、販賣第一級毒品者，處死刑或無期徒刑；處無期徒
刑者，得併科新臺幣2千萬元以下罰金。
製造、運輸、販賣第二級毒品者，處無期徒刑或7年以上有期徒
刑，得併科新臺幣1千萬元以下罰金。
製造、運輸、販賣第三級毒品者，處5年以上有期徒刑，得併科
新臺幣7百萬元以下罰金。
製造、運輸、販賣第四級毒品者，處3年以上10年以下有期徒刑
，得併科新臺幣3百萬元以下罰金。
製造、運輸、販賣專供製造或施用毒品之器具者，處1年以上7
年以下有期徒刑，得併科新臺幣1百萬元以下罰金。
前五項之未遂犯罰之。
毒品危害防制條例第8條
轉讓第一級毒品者，處1年以上7年以下有期徒刑，得併科新臺幣
1百萬元以下罰金。
轉讓第二級毒品者，處6月以上5年以下有期徒刑，得併科新臺幣
70萬元以下罰金。
轉讓第三級毒品者，處3年以下有期徒刑，得併科新臺幣30 萬元
以下罰金。
轉讓第四級毒品者，處1年以下有期徒刑，得併科新臺幣10 萬元
以下罰金。
前四項之未遂犯罰之。
轉讓毒品達一定數量者，加重其刑至二分之一，其標準由行政院
定之。
附表：
┌──┬─────────┬────┬────────────────┐
│編號│ 扣押物品名稱     │數量    │ 備    註                       │
├──┼─────────┼────┼────────────────┤
│ 1. │甲基安非他命      │四包    │持有人：庚○○                  │
│    │                  │        │內政部警政署刑事警察局98年10月15│
│    │                  │        │日刑鑑字第0980129935號鑑定書編號│
│    │                  │        │A至D，4包合計26.04公克（甲基安非│
│    │                  │        │他命總重23.96公克、嗣因鑑驗滅失0│
│    │                  │        │.16公克，空包裝重2.08公克）     │
├──┼─────────┼────┼────────────────┤
│ 2. │甲基安非他命      │一包    │持有人：庚○○                  │
│    │                  │        │內政部警政署刑事警察局98年10月15│
│    │                  │        │日刑鑑字第0980129935號鑑定書編號│
│    │                  │        │E重3.93公克（安非他命重3.6 9公克│
│    │                  │        │、嗣因鑑驗滅失0.06公克，空包裝重│
│    │                  │        │0.24公克）                      │
├──┼─────────┼────┼────────────────┤
│ 3. │甲基安非他命      │一包    │持有人：庚○○                  │
│    │                  │        │法務部調查局濫用藥物實驗室98年12│
│    │                  │        │月1日調科壹字第09823032210號鑑定│
│    │                  │        │書原送驗編號6重14.63公克（甲基安│
│    │                  │        │非他命淨重13.80公克，空包裝重0.8│
│    │                  │        │3公克）（起訴書誤繕係第一級毒品 │
│    │                  │        │海洛因）                        │
├──┼─────────┼────┼────────────────┤
│ 4. │吸食器            │二組    │持有人：庚○○                  │
├──┼─────────┼────┼────────────────┤
│ 5. │酒精燈            │一組    │持有人：庚○○                  │
├──┼─────────┼────┼────────────────┤
│ 6. │租賃契約          │一份    │持有人：庚○○                  │
├──┼─────────┼────┼────────────────┤
│ 7. │現金（新臺幣）    │11,900元│持有人：庚○○                  │
├──┼─────────┼────┼────────────────┤
│ 8. │現金（新臺幣）    │80,000元│持有人：蔡志彥                  │
├──┼─────────┼────┼────────────────┤
│ 9. │NIO廠牌行動電話   │一支    │持有人：庚○○                  │
│    │                  │        │IMEI：000000000000000           │
│    │                  │        │含SIM卡門號：0000-000000號一張  │
│    │                  │        │密碼：0530                      │
├──┼─────────┼────┼────────────────┤
│ 10.│NOKIA廠牌行動電話 │一支    │IMEI：000000000000000           │
│    │                  │        │含SIM卡門號：0000-000000號一張  │
├──┼─────────┼────┼────────────────┤
│ 11.│SIM卡             │二張    │持有人：庚○○                  │
│    │                  │        │SIM卡門號：                     │
│    │                  │        │0000-000000號一張             │
│    │                  │        │0000-000000號一張             │
├──┼─────────┼────┼────────────────┤
│ 12.│NOKIA廠牌行動電話 │一支    │持有人：庚○○                  │
│    │                  │        │CODE：0000000IN265P             │
│    │                  │        │含SIM卡門號：0000-000000號一張  │
├──┼─────────┼────┼────────────────┤
│ 13.│NOKIA廠牌行動電話 │一支    │持有人：庚○○                  │
│    │                  │        │IMEI：000000000000000           │
│    │                  │        │含SIM卡門號：0000-000000號一張  │
├──┼─────────┼────┼────────────────┤
│ 14.│SIM卡             │三張    │SIM卡門號：                     │
│    │                  │        │0000-000000號一張             │
│    │                  │        │0000-000000號一張             │
│    │                  │        │0000-000000號一張             │
├──┼─────────┼────┼────────────────┤
│ 15.│台新銀行VISA金融卡│一張    │帳號：0000000000000000          │
├──┼─────────┼────┼────────────────┤
│ 16.│郵政儲金金融卡    │二張    │持有人：庚○○                  │
│    │                  │        │帳號：00000000000000號一張    │
│    │                  │        │      00000000000000號一張    │
├──┼─────────┼────┼────────────────┤
│ 17.│帳冊              │三張    │持有人：庚○○                  │
├──┼─────────┼────┼────────────────┤
│ 18.│NIO廠牌行動電話   │一支    │持有人：蔡志彥                  │
│    │                  │        │IMEI：000000000000000           │
│    │                  │        │含SIM卡門號：                   │
│    │                  │        │0000-000000號一張             │
│    │                  │        │0000-000000號一張             │
│    │                  │        │密碼：0530                      │
├──┼─────────┼────┼────────────────┤
│ 19.│糖粉              │一包    │持有人：庚○○                  │
│    │                  │        │（起訴書誤繕為第一級毒品海洛因）│
└──┴─────────┴────┴────────────────┘

司法院資訊處製作；財團法人民間司法改革基金會備份。
